【裁判字號】    99,上易,2214
【裁判日期】    991111
【裁判案由】    妨害自由
【裁判全文】
臺灣高等法院刑事判決                99年度上易字第2214號
上  訴  人
即  被  告  乙○
上列上訴人因妨害自由案件，不服臺灣士林地方法院99年度易緝
字第14號，中華民國99年8月20日第一審判決（起訴案號：臺灣
士林地方法院檢察署96年度偵字第8500號），提起上訴，本院判
決如下：
    主  文
上訴駁回。
    事  實
一、乙○原係凱利食品有限公司（址設臺北市○○區○○街132
    之3號1樓，下稱凱利公司）之負責人，因向其前雇員甲○○
    借款而生債務糾紛，經甲○○於民國93年10月22日將新台幣
    （下同）230萬元債權讓與袁啟翔後，由袁啟翔於94年1月28
    日對乙○提出請求清償借款之民事訴訟，詎乙○因此心生不
    滿，基於恐嚇危害安全之故意，於95年9月15日凌晨3時許，
    撥打電話至甲○○友人劉瑞美任職處，告稱「沒欠甲○○這
    麼多錢，只欠60萬元，且利息已支付百萬元以上，就算甲○
    ○贏了訴訟，也絕不還錢，如果遇上甲○○就要殺害甲○○
    ，並要甲○○全家家破人亡」等加害甲○○之生命、身體之
    事，並要求劉瑞美轉告甲○○，劉瑞美於當日轉知甲○○該
    情，甲○○因而生畏怖之心，致生危害於甲○○之安全（另
    被訴詐欺取財部分，經諭知無罪確定）。
二、案經甲○○訴由臺灣士林地方法院檢察署檢察官偵查起訴。
    理  由
甲、證據能力方面：
    按被告以外之人於審判外之言詞或書面陳述，除法律有規定
    者外，不得作為證據，刑事訴訟法第159條第1項定有明文。
    惟被告以外之人於審判外之陳述，雖不符前4條之規定，而
    經當事人於審判程序同意做為證據，法院審酌該言詞陳述或
    書面陳述作成時之情況，認為適當者，亦得為證據。當事人
    、代理人或辯護人於法院調查證據時，知有刑事訴訟法第15
    9條第1項不得為證據之情形，而未於言詞辯論終結前聲明異
    議者，視為有前項之同意，同法第159條之5亦規定甚明。經
    查，本院認定犯罪事實所憑之證據中，部分雖屬傳聞證據，
    惟被告對於上開證據之證據能力均無意見及檢察官亦均未於
    本院言詞辯論終結前聲明異議，是本院審酌該等言詞或書面
    陳述作成之情況，並無非出於任意性或不正取供，或違法或
    不當情事，且客觀上亦無不可信之情況，堪認為適當，是依
    刑事訴訟法第159條之5規定，均得作為證據。
乙、實體方面（即被訴恐嚇危害安全部分）：
一、上訴人即被告之供述及辯解：
    訊據被告乙○對其於前揭時間致電劉瑞美乙情並無爭執，惟
    矢口否認有何恐嚇危害安全之犯行，辯稱：伊同時認識甲○
    ○及劉瑞美，伊打電話給劉瑞美只是要跟他聊天訴苦而已，
    伊只說沒欠甲○○那麼多錢，並沒有說「如果遇上甲○○就
    要殺害甲○○，並要甲○○全家家破人亡」的話云云。
二、認定犯罪事實所憑之證據及理由：
（一）被告乙○如事實欄所述之恐嚇危害安全犯行，業據證人即
      告訴人甲○○於原審審理中證述：劉瑞美跟伊說被告要她
      轉告的話，伊記得是針對伊恐嚇的話；劉瑞美於偵查中說
      伊聽到之後很害怕，的確是如此，伊隨身有帶電擊棒，因
      為被告知道伊上班的時間及地點，伊怕他繼續再打來等語
      （見原審99年7月14日審理筆錄），核與證人劉瑞美於偵
      查及原審審理中證稱：伊與甲○○晚上一起在臺北市○
      ○○路鬍鬚張兼差，後來因為甲○○去凱利公司上班，凱
      利公司老闆即被告也常來鬍鬚張吃飯，所以就認識；伊在
      新光醫院當總機，被告知道伊在新光醫院上班，95年9月
      15日凌晨3點多，被告打伊新光醫院的電話給伊，說沒有
      欠甲○○那麼多錢，他說只欠60萬元，利息部分總計已支
      付達百萬元以上，就算甲○○贏了訴訟也絕不還錢，如遇
      見甲○○就要殺害甲○○，而且要甲○○家破人亡等語，
      伊趕快打電話跟甲○○講，晚上兼差時又有跟她講，被告
      知道伊與甲○○是很好的同事，而且他也有叫伊跟甲○○
      說，甲○○聽到後很害怕，還帶著防身可以電人家的東西
      ，而且甲○○擔心被告知道她上班的地方，怕被告會去找
      她、殺她（見96年度偵字第8500號卷第51至53頁偵查筆錄
      ）；伊是凌晨接到被告電話，所以應該是當天晚上就打到
      甲○○家跟她說；被告在電話中並沒有恐嚇伊，被告有要
      伊將這些內容告訴甲○○；伊知道甲○○有借錢給被告，
      伊有看過被告寫給甲○○的借據，還有1次被告以現金拿
      利息給甲○○等情相符（見原審99 年7月14日審理筆錄）
      ，衡以被告乙○因向告訴人甲○○借款而生債務糾紛，經
      告訴人將債權讓與袁啟翔後，由袁啟翔於94年1月28日對
      被告提起民事訴訟並聲請假扣押，該民事事件於95年3月
      24日經最高法院裁定駁回上訴而告確定等情，為被告乙○
      所自承（見原審審理卷附被告99年5月7日刑事答辯狀），
      並經調取該民事事件全案卷宗查閱屬實，足認被告有因該
      債務糾紛而對告訴人出言恫嚇之動機，告訴人之指訴堪信
      為真實。
（二）告訴人甲○○於99年7月14原審審理中，對檢察官詰問：
      「當時妳是否會很害怕？」時雖亦證稱：「當時不會，欠
      錢就是要還，被告說恐嚇的話只是在逃避。」、對檢察官
      詰問「那妳為何要告他恐嚇？」時證稱：「我怕他繼續再
      打來。」等語（見原審易緝卷第136頁反面），惟同日對
      於檢察官聲請提示96年度偵字第8500號卷第52頁劉瑞美偵
      查筆錄後詰問「劉瑞美偵查中稱她轉告妳之後，妳很害怕
      ，還隨身攜帶可以防身的東西.....是否是如此？」時仍
      稱：「是，我隨身有帶電擊棒，因為被告知道我上班的時
      間及地點」等語（見同上卷第136頁反面），業經本院勘
      驗上開錄音光碟無訛，參以告訴人甲○○聽到劉瑞美轉告
      被告上開言詞後，擔心被告知道其上班地點，怕被告會去
      找她、殺她，而隨身攜帶電擊棒防身，業據劉瑞美於原審
      審理中證實無訛（見96年度偵字第8500號卷第51至53頁偵
      查筆錄），告訴人復於本院審理中證陳：聽到劉瑞美轉告
      的話伊心裡很害怕，有到派出所備案，原審開庭時因精神
      有點恍惚，回答「當時不會（害怕）」，其實伊心裡是很
      害怕的，伊隨身都攜帶電擊棒防身等語（見本院卷第34頁
      正、反面），應以證人劉瑞美所證及告訴人甲○○確認劉
      瑞美於偵查中所證其聽聞劉瑞美轉告被告上開言詞後心生
      畏懼為可採。
（三）綜上所述，被告對告訴人有事實欄所述恐嚇危害安全之犯
      行，事證明確，應予依法論科。
三、論罪：
    核被告所為，係犯刑法第305條之恐嚇危害安全罪。檢察官
    起訴書雖指被告上開恐嚇言語使甲○○及劉瑞美均心生畏懼
    ，惟查，被告該等恐嚇言語之內容係針對告訴人甲○○，證
    人劉瑞美如前述亦證述被告在電話中並沒有對其恐嚇，本件
    被告恐嚇危害安全之犯罪對象應僅為告訴人，公訴意旨此節
    尚有誤會，併為敘明。
四、維持原判決及駁回上訴之理由：
    原審認上訴人罪證明確，適用刑法第305條、第41條第1項前
    段，刑法施行法第1條之1，中華民國96年罪犯減刑條例第2
    條第1項第3款、第7條、第9條規定，並審酌被告僅因債務糾
    紛即出言恫嚇，危害告訴人之生命、身體安全，並無足取，
    且於犯罪後未坦承犯行，暨其犯罪之手段、生活狀況、品行
    、智識程度等一切情狀，量處有期徒刑參月，並諭知易科罰
    金之折算標準；又以被告犯恐嚇危害安全罪之時間，係於96
    年4月24日之前，且無中華民國96年罪犯減刑條例所定不得
    減刑之情形，爰依同條例第2條第1項第3款規定，減其宣告
    刑2分之1，並就減刑後之刑，諭知易科罰金之折算標準。經
    核認事用法並無違誤，量刑亦無不當。上訴人仍執陳詞否認
    犯罪，本件上訴核無理由，應予駁回。
丙、適用法律：
據上論斷，應依刑事訴訟法第368條，判決如主文。
本案經檢察官壽勤偉到庭執行職務。
中    華    民    國    99    年    11    月    11    日
                  刑事第六庭  審判長法  官  邱同印
                                    法  官  何信慶
                                    法  官  吳淑惠
以上正本證明與原本無異。
不得上訴。
                                    書記官  高柑柏
中    華    民    國    99    年    11    月    11    日

司法院資訊處製作；財團法人民間司法改革基金會備份。
